臺灣臺中地方法院刑事判決　　　　　　　 96年度訴字第293號
公　訴　人　臺灣臺中地方法院檢察署檢察官
被　　　告　辛○○
　　　　　　　　　　國民
上列被告因搶奪等案件，經檢察官提起公訴（九十五年度偵字第
二四八三六號），本院判決如下：
    主    文
辛○○竊盜，累犯，處有期徒刑伍月。又犯如附表一所示之搶奪
罪，均累犯，各處如附表二所示之刑。應執行有期徒刑年。
    犯罪事實
一、辛○○前於民國九十年間，因搶奪及竊盜案件，分經臺灣南
    投地方法院判處有期徒刑七月及一年九月，並定應執行刑為
    有期徒刑二年二月後，辛○○不服判決，上訴臺灣高等法院
    臺中分院，嗣又撤回上訴，而確定在案，甫於九十二年一月
    三十日縮刑期滿執行完畢。詎猶不知悔改，竟意圖為自己不
    法之所有，於九十五年十月下旬某日（同年月二十三日前）
    ，在臺中市○區○○路八八巷一九號前，見乙○○所有車牌
    號碼Ｌ６Ｆ─３９５號重型機車一輛（於同年月十四日晚上
    至翌日即同年月十五日上午八時四十分許之間，在臺中市○
    區○○路三八巷六號前失竊）停放於該處，認有機可趁，乃
    以自備機車鑰匙一支（未扣案），啟動該機車電門後竊取得
    手，而供己代步使用。嗣辛○○因缺錢繳納房屋貸款等費用
    ，復意圖為自己不法之所有，分別於如附表一所示之時、地
    ，騎乘上開竊得之機車，先尾隨在如附表一所示丙○○、戊○○、庚○○、丁○○、己○○及甲○○等人所騎乘之機車
    行駛一段距離後，待丙○○等人疏於注意時，再騎乘該機車
    至丙○○等人之機車右側併排行駛，並迅速俯身徒手搶奪丙○○等人放置於機車腳踏板上如附表一所示之財物得手後逃
    逸。辛○○搶奪所得之財物，除現金供己花用，行動電話拿
    至臺中市○區○○路一二九號「金豐通訊行」，變賣得款供
    己花用外，其餘物品則分別丟棄於臺中市○區○○路六一號
    前之垃圾子母車及臺中市○區○○路與忠明南路附近之小溪
    中。於九十五年十月三十一日晚間九時五十分許，辛○○騎
    乘上開機車行經臺中市○區○○路與英才路口處時，經在該
    處巡邏之員警以行動電腦查知該機車為失竊車輛，而實施追
    捕，嗣於同日晚上十時許，在臺中市○區○○路與大智路口
    處攔停查獲辛○○，並在該機車置物箱內起出辛○○甫搶奪
    所得之如附表一編號６所示甲○○所有之財物。辛○○在警
    方尚未得悉其如附表一編號１至５之搶奪犯行前，即主動供
    出其有該等犯行，並帶同警方前往「金豐通訊行」起出其搶
    得後變賣之行動電話，及至如附表一編號１所示地點查證，
    自首而接受裁判。
二、案經臺中市警察局第二分局、第四分局分別報告臺灣臺中地
    方法院檢察署檢察官偵查起訴。
    理　　由
一、訊據被告辛○○對於上揭犯罪事實均坦承不諱（見臺中市警
    察局第二分局刑案偵查卷宗【以下簡稱警卷(一)】、臺中市警
    察局第四分局刑事案件偵查卷宗【以下簡稱警卷(二)】、臺灣
    臺中地方法院檢察署九十五年度偵字第二四八三六號偵查卷
    宗【以下簡稱偵卷】第九至一二、三二、五八、六二至六五
    頁、本院卷第四三、一○○、一○九、一一○頁），且查：
  (一)被告竊盜車牌號碼Ｌ６Ｆ─３９５號重型機車一輛之部分，
    並經證人即被害人乙○○於警詢及本院審理中證稱：伊於九
    十五年十月十四日晚上將其所有車牌號碼Ｌ６Ｆ─３９５號
    重型機車停放在臺中市○區○○路三八巷六號前，於翌日即
    同年月十六日上午八時四十分許，就發現該機車失竊等情無
    訛（見警卷(一)、本院卷第九八至一○○頁，就證人乙○○警
    詢之證言，被告於言詞辯論終結前未聲明異議，依刑事訴訟
    法第一五九條之五第二項，擬制同意其證據能力），並有車
    輛車牌失竊作業－查獲車輛認可資料、臺中市警察局車輛尋
    獲通報單、被告騎乘上開機車而為警查獲之照片及證人乙○○領回失竊機車後所出具之贓物認領保管單各一份附卷可稽
    （見警卷(一)）。又證人乙○○證述失竊機車之時間、地點，
    雖與被告之供述不同，然本件並無積極證據足證被告即係於
    證人乙○○所述失竊機車時間，直接破壞證人乙○○對該機
    車持有之人，本諸罪疑唯輕原則，本院因認於九十五年十月
    十四日晚上至翌日即同年月十五日上午八時四十分前，下手
    竊取證人乙○○機車之人，應另有其人，而非被告。至證人
    乙○○之機車雖早已失竊，但既為不詳姓名者所占有，而移
    置臺中市南區南和八八巷一九號前，仍得為竊盜之客體。是
    被告之自白，顯與事實相符，堪以採信。
  (二)被告如附表一所示之搶奪犯行部分，除被告前揭自白外，並
    經證人即被害人丙○○於警詢、偵查及本院審理時、證人即
    被害人戊○○、庚○○、丁○○於警詢及偵查中、證人即被
    害人己○○、甲○○於警詢時分別證述於如附表一所示之時
    、地，遭一名歹徒騎乘機車，自右側搶奪其等放置於機車腳
    踏板上之皮包等情甚明（見警卷(一)、警卷(二)、偵卷第三五、
    三六、六三、六四、七五頁、本院卷第一○○至一○四頁，
    就上揭證人警詢及偵查中之證言，被告於言詞辯論終結前未
    聲明異議，依刑事訴訟法第一五九條之五第二項，擬制同意
    其證據能力）；證人即「金豐通訊行」門市人員陳銀濱亦於
    警詢、偵查中證稱：被告於九十五年十月三十一日中午十二
    時許，先拿二支行動電話來賣，伊問被告行動電話有無問題
    ，並要被告提供證件，而被告願意提供證件，所以伊就認為
    行動電話之來源應該沒有問題，同日晚上九時許，被告又拿
    了五支行動電話來賣，他說他家裡有一些故障的行動電話，
    問伊可不可以回收，被告拿來的五支行動電話，均有瑕疵，
    伊均是以中古回收報價單購入等語甚為明確（見警卷(一)、偵
    卷第六二至六四頁），且有證人戊○○、庚○○、丁○○、
    己○○等領回自「金豐通訊行」所起出，其等遭搶奪之行動
    電話、證人甲○○領回其被搶奪之物品後所出具之贓物認領
    保管單共五紙、查獲地點現場圖、金豐通訊中古機買賣證明
    單、臺中市政府營利事業登記證、證人陳銀濱提出之手機型
    錄、被告搶奪證人丙○○財物之行搶路線圖示各一紙、搶奪
    地點、被告棄置贓物、被告行搶時之穿著及贓證物照片共三
    十七張、附卷可稽（見警卷(一)、警卷(二)、偵卷第五○、五三
    頁）。雖被告曾一度於偵查及本院準備程序時，否認有為如
    附表一編號１所示之搶奪犯行。然查，證人丙○○遭搶奪之
    皮包內，有快譯通翻譯機一臺及金石堂禮券五百元等情，迭
    次經證人丙○○於警詢及本院審理時證述屬實（見偵卷第三
    六頁、本院卷第一○二頁）；且被告於警詢及九十五年十一
    月十三日偵查中已供承有搶奪證人丙○○之財物等情（見警
    卷(二)），更於偵查中供稱：搶到的禮券及翻譯機，伊均丟棄
    到垃圾子母車內等語（見偵卷第六四頁），佐以如附表一編
    號２至６所示之被害人遭搶奪之物中，並無禮券及翻譯機，
    足徵被告所丟棄之禮券及翻譯機，均係搶奪證人丙○○所得
    之物，允無疑義。因此，足認被告於本院審理時之自白與事
    實相符，堪以採信。
  (三)從而，本件事證明確，被告普通竊盜及如附表一所示之搶奪
    犯行，均堪認定，應分別予以依法論科。
二、核被告所為，就竊取證人乙○○所有之車牌號碼Ｌ６Ｆ─３
    ９５號重型機車一輛之部分，係犯刑法第三百二十條第一項
    之竊盜罪；就如附表一所示部分，均係犯刑法第三百二十五
    條第一項之搶奪罪。被告就上開竊盜及搶奪行為間，均犯意
    各別，行為互殊，應予分論併罰。被告前於九十年間，因搶
    奪及竊盜案件，分經臺灣南投地方法院判處有期徒刑七月及
    一年九月，並定應執行刑為有期徒刑二年二月後，辛○○不
    服判決，上訴臺灣高等法院臺中分院，嗣又撤回上訴，而確
    定在案，甫於九十二年一月三十日縮刑期滿執行完畢等情，
    有臺灣臺中地方法院檢察署刑案資料查註紀錄表及臺灣高等
    法院被告前案紀錄表各一份在卷可按，其於有期徒刑執行完
    畢後五年內，再故意犯本件有期徒刑以上之各罪，均為累犯
    ，應依刑法第四十七條第一項之規定，各加重其刑。另按刑
    法第六十二條所謂發覺，固非以有偵查犯罪權之機關或人員
    確知其人犯罪無誤為必要，而於對其發生嫌疑時，即得謂為
    已發覺；但此項對犯人之嫌疑，仍須有確切之根據得為合理
    之可疑者，始足當之，若單純主觀上之懷疑，要不得謂已發
    生嫌疑（最高法院七十二年臺上字第六四一號判例參照），
    因此所謂「發覺」，並不包括單純主觀上之懷疑，而需偵查
    犯罪職權之公務員，至少應已知該犯罪事實之梗概始足當之
    。經查，被告於九十五年十月三十一日晚上十時許，因騎乘
    所竊得之車牌號碼Ｌ６Ｆ─３９５號重型機車，在臺中市○
    區○○路與大智路口，為警查獲，且員警又於上開機車之置
    物箱內發覺證人甲○○甫遭搶奪之財物，而知悉被告涉有竊
    盜及如附表一編號６所示之搶奪犯行，嗣被告主動帶領員警
    前往「金豐通訊行」查扣其為如附表一編號２至５所示搶奪
    犯行後，變賣之行動電話，員警因而得知被告尚有其餘搶奪
    犯行等情，有本院與承辦警員陳學良通話之電話紀錄表一份
    附卷可證（見本院卷第三七頁）；至如附表一編號１所示之
    搶奪犯行，則係被告於警方借訊時，主動向警方坦認有為該
    次搶奪犯行等情，亦有被告九十五年十一月十日之警詢筆錄
    可證。堪認本件員警查獲被告時，僅知悉被告涉有竊盜上開
    機車及如附表一編號６所示之搶奪犯行，在被告主動供出如
    附表一編號１至５所示之搶奪犯行前，承辦之員警於客觀上
    並無確切之根據，得以產生被告有如附表一編號１至５所示
    搶奪犯行之合理懷疑，揆諸前揭判例意旨，被告主動供出如
    附表一編號１至５所示之搶奪犯行，而接受裁判，應有自首
    規定之適用，應依刑法第六十二條前段規定，減輕其刑，並
    先加重後減輕之。爰審酌被告正值青壯，不思以己力賺取財
    物，竟竊取他人機車供己代步使用，更騎乘竊得之機車，搶
    奪騎乘機車行駛中之女子財物，不僅使被害人損失財產，更
    對其人身安全造成高度危險性，惟念所得財物價值不高，且
    犯罪後坦承犯行，態度尚佳等一切情狀，分別量處如主文及
    附表二所示之刑，並定其應執行刑。至被告持以竊取證人乙○○機車之鑰匙一支，雖為被告所有，且係供其犯本件竊盜
    犯行所用之物，惟未扣案，又非違禁物，復無積極證據證明
    尚且存在，為免將來執行困難，爰不為沒收之宣告。另扣案
    之行動電話一支（SAMSUNG廠牌，型號T-108），係被告於九
    十五年十月二十五日晚上八時三十分許，在臺中市南屯區某
    處，搶奪而來之物，業據被告於警詢時供明在卷，既為他案
    證物，而非被告本件犯罪所得或所用之物，又非違禁物，亦
    不為沒收之宣告，附此敘明。
據上論斷，應依刑事訴訟法第二百九十九條第一項前段，刑法第
三百二十條第一項、第三百二十五條第一項、第四十七條第一項
、第六十二條前段、第五十一條第五款，判決如主文。
本案經檢察官壬○○到庭執行職務。
中　　華　　民　　國　　96　　年　 　4　　月　　17　　日
                  刑事第三庭    審判長法  官  唐光義
                                      法  官  朱光國
                                      法  官  郭妙俐
上正本證明與原本無異。
如不服本判決，應於判決送達後十日內向本院提出上訴狀，上訴
於臺灣高等法院臺中分院（須附繕本）。
                                      書記官  陳玉芬
中　　華　　民　　國　　96　　年　　4　　 月　　17　　日
附表一
┌──┬────┬────┬───┬──────────────┐
│編號│搶奪時間│搶奪地點│被害人│   搶  得  物  品           │
│    │        │        │      │                            │
├──┼────┼────┼───┼──────────────┤
│ １ │95年10月│臺中市南│丙○○│花色皮包 1個（內有行動電話 1│
│    │23日晚上│屯區文心│（騎乘│支、丙○○國民身分證、汽車駕│
│    │9時15分 │南路 481│車牌號│照、行照、玉山銀行信用卡、金│
│    │許      │之1號前 │碼ZTB-│石堂禮券【面額新臺幣 500元】│
│    │        │        │205 號│各1張、快譯通翻譯機1臺、書 5│
│    │        │        │機車）│本、現金新臺幣1000元）      │
├──┼────┼────┼───┼──────────────┤
│ ２ │95年10月│臺中市南│戊○○│黑色皮包1個（內有OKWAP廠，型│
│    │28日晚上│屯區三民│（騎乘│號329之橘色行動電話及NOKIA廠│
│    │8時許   │西路 380│車牌號│，型號6610之銀色行動電話各 1│
│    │        │號前    │碼IIP-│支【均已發還被害人】、戊○○│
│    │        │        │365 號│之國民身分證、汽、機車駕照、│
│    │        │        │機車）│健保卡、機車行照各 1張、金融│
│    │        │        │      │卡 4張（遠東商銀、玉山銀行、│
│    │        │        │      │新光銀行、郵局各 1張）【起訴│
│    │        │        │      │書誤載為3張】、現金新臺幣300│
│    │        │        │      │0元）                       │
├──┼────┼────┼───┼──────────────┤
│ ３ │95年10月│臺中縣大│庚○○│藍白直條紋皮包 1個（內有SAMS│
│    │30日晚上│里市永興│（騎乘│UNG廠，型號 E638之銀黑色行動│
│    │9時許   │路與東明│車牌號│電話1 支【已發還被害人】、現│
│    │        │路口處  │碼TBC-│金新臺幣100元）             │
│    │        │        │680 號│                            │
│    │        │        │機車）│                            │
├──┼────┼────┼───┼──────────────┤
│ ４ │95年10月│臺中市西│丁○○│藍綠色皮包1個（內有NOKIA廠，│
│    │31日晚上│區忠明南│（騎乘│型號6101之銀白色行動電話 2支│
│    │7時許   │路453號 │車牌號│【均已發還被害人】、丁○○機│
│    │        │前      │碼RW5-│車駕照、行照各 1張、第一銀行│
│    │        │        │605 號│、郵局金融卡各1張、MP3隨身聽│
│    │        │        │機車）│1臺、現金新臺幣450 元       │
├──┼────┼────┼───┼──────────────┤
│ ５ │95年10月│臺中市南│己○○│花色皮包1個（內有G-PLUS903行│
│    │31日晚上│區○○路│（騎乘│動電話 1支【已發還被害人】、│
│    │7時20分 │13號前  │車牌號│己○○國民身分證、駕照、健保│
│    │許      │        │碼TEF-│卡各 1張、郵局、中國信託銀行│
│    │        │        │176 號│金融卡各1張、現金新臺幣600元│
│    │        │        │機車）│）                          │
├──┼────┼────┼───┼──────────────┤
│ ６ │95年10月│臺中市北│甲○○│咖啡色皮包 1個（內有甲○○國│
│    │31日晚上│屯區崇德│      │民身分證、駕照、健保卡各 1張│
│    │8時45分 │路2段460│      │、台新銀行信用卡 2張、富邦銀│
│    │許      │號前    │      │行、中國信託銀行、聯邦銀行信│
│    │        │        │      │用卡各4張、Smile 加油卡1張、│
│    │        │        │      │華南銀行存摺 1本、現金新臺幣│
│    │        │        │      │7200元【均已發還被害人】）  │
└──┴────┴────┴───┴──────────────┘
附表二：
┌──┬───┬────────┬───────┐
│編號│犯  行│所犯法條及罪名  │ 宣   告   刑 │
├──┼───┼────────┼───────┤
│ １ │附表一│刑法第325條第1項│ 有期徒刑捌月 │
│    │編號１│搶奪罪          │              │
├──┼───┼────────┼───────┤
│ ２ │附表一│刑法第325條第1項│ 有期徒刑捌月 │
│    │編號２│搶奪罪          │              │
├──┼───┼────────┼───────┤
│ ３ │附表一│刑法第325條第1項│ 有期徒刑捌月 │
│    │編號３│搶奪罪          │              │
├──┼───┼────────┼───────┤
│ ４ │附表一│刑法第325條第1項│ 有期徒刑捌月 │
│    │編號４│搶奪罪          │              │
├──┼───┼────────┼───────┤
│ ５ │附表一│刑法第325條第1項│ 有期徒刑捌月 │
│    │編號５│搶奪罪          │              │
├──┼───┼────────┼───────┤
│ ６ │附表一│刑法第325條第1項│ 有期徒刑拾月 │
│    │編號６│搶奪罪          │              │
└──┴───┴────────┴───────┘
附錄本案論罪科刑法條全文：
刑法第三百二十條：
意圖為自己或第三人不法之所有，而竊取他人之動產者，為竊盜
罪，處五年以下有期徒刑、拘役或五百元以下罰金。
意圖為自己或第三人不法之利益，而竊佔他人之不動產者，依前
項之規定處斷。
前二項之未遂犯罰之。
第三百二十五條
意圖為自己或第三人不法之所有，而搶奪他人之動產者，處六月
以上五年以下有期徒刑。
因而致人於死者，處無期徒刑或七年以上有期徒刑，致重傷者，
處三年以上十年以下有期徒刑。
第一項之未遂犯罰之。
